【裁判字號】    98,交聲,364
【裁判日期】    981105
【裁判案由】    聲明異議
【裁判全文】
臺灣屏東地方法院交通事件裁定         98年度交聲字第364號
原處分機關  交通部公路總局高雄區監理所屏東監理站
異  議  人
即受處分人  甲○○
上列異議人因違反道路交通管理處罰條例案件，對於交通部公路
總局高雄區監理所屏東監理站民國98年7 月29日所為之處分（原
處分案號：屏監違字第裁82-BD0000000號），聲明異議，本院裁
定如下：
    主  文
異議駁回。
    理  由
一、原處分意旨略以：異議人即受處分人甲○○所有車牌號碼為
    XU3-932 號普通重型機車，於民國96年10月4 日晚上7 時18
    分許，在高雄市○○路與哈爾濱街口被警逕行舉發「駕車行
    經有燈光號誌管制之交岔路口闖紅燈」違規，經逕行舉發在
    案，有高雄市政府警察局交通警察大隊高市警交相字第BD00
    00000 號舉發違規事件通知單1 紙可參（見本院卷第14頁）
    ，並經舉發單位查覆證稱依法舉發無誤，爰依道路交通管理
    處罰條例第53條第1 項裁處甲○○繳納罰款新臺幣（下同）
    5,400 元，並依同條例第63條第1 項第3 款記違規點數3 點
    ，核無違誤等語。
二、異議意旨略以：異議人實無接獲罰單與任何相關之催繳通知
    單、裁決書等，且一直居住於高雄市，對於屏東交通事件裁
    決所所為之逾期處分，顯有不平，為此聲明異議，求為撤銷
    原處分等語。
三、按受處分人不服道路交通管理處罰條例第8 條所定主管機關
    所為之處罰，得於接到裁決書之翌日起20日內，向管轄地方
    法院聲明異議，道路交通管理處罰條例第87條第1 項定有明
    文。又處理違反道路交通管理事件，有關文書送達之程序，
    依行政程序法之規定，違反道路交通管理事件統一裁罰標準
    及處理細則第5 條亦有明文。而行政程序法中關於文書之送
    達，於應受送達人之住居所、事務所或營業所為之。但在行
    政機關辦公處所或他處會晤應受送達人時，得於會晤處所為
    之；於應送達處所不獲會晤應受送達人時，得將文書付與有
    辨別事理能力之同居人、受僱人或應送達處所之接收郵件人
    員；又送達不能依前2 條規定為之者，得將文書寄存送達地
    之地方自治或警察機關，並作送達通知書2 份，一份黏貼於
    應受送達人住居所、事務所、營業所或其就業處所門首，另
    一份交由鄰居轉交或置於該送達處所信箱或其他適當位置，
    以為送達。前項情形，由郵政機關為送達者，得將文書寄存
    於送達地之郵政機關。寄存機關自收受寄存文書之日起，應
    保存3 個月，行政程序法第72條第1 項、第73條第1 項、第
    74條亦有明定。
四、經查：
  (一)本件受處分人係設籍於屏東縣鹽埔鄉○○路25號之20，且其
    自86年5 月15日起即遷入該址，迄提起本件異議時，均未辦
    理遷徙登記，此有其個人基本資料查詢結果1 紙在卷可按（
    見本院卷第13頁），故異議人之住所確係設於上址，應可認
    定，足認其有以久住之意思住於上址，而有設定住所於上址
    之意。
  (二)原處分機關於98年7 月29日所為之屏監違字第裁82-BD00000
    00號違反道路交通管理事件裁決書，係交由中華郵政股份有
    限公司將該裁決書按受處分人之上開戶籍址掛號郵寄送達，
    而中華郵政股份有限公司之郵務士於98年8 月4 日投郵時，
    因未會晤應受送達人或其同居之家屬或其受僱人，乃於同日
    依法將該裁決書寄存於應受送達地之郵政機關鹽埔郵局，並
    製作送達書知書二份，一份黏貼於應受送達人住所門首，另
    一份則置於該受送達處所信箱或其他適當位置，以為送達，
    亦有原處分機關送達證書1 紙附卷足憑（見本院卷第8 頁）
    。
  (三)依前揭法律規定，本件原處分自該裁決書寄存送達鹽埔郵局
    之日起發生送達效力，是受處分人可聲明異議之期間，應自
    寄存之日翌日起算20日，至98年8 月24日止，又因異議人之
    住所地係在屏東縣，依法院訴訟當事人在途期間標準第2 條
    之規定，應加計4 日之在途期間，即至98年8 月28日止。是
    受處分人至遲應於98年8 月28日前聲明異議始合法，異議人
    遲至98年10月7 日始具狀向原處分機關聲明異議，此有卷附
    聲明異議狀上所蓋之原處分機關收文章戳足稽（見本院卷第
    3 頁），顯已逾期。
  (四)至受處分人以其係居住於高雄市，未曾接獲罰單與任何相關
    催繳通知單云云，惟按汽車所有人之名稱、地址等如有變更
    ，均應向公路監理機關辦理登記，如不依規定申報登記者，
    處汽車所有人900 元以上1,800 元以下罰鍰，道路交通安全
    規則第23條第1 項、道路交通管理處罰條例第16條第1 項第
    1 款亦有明文。是汽車所有人之地址如有變更，該所有人即
    有主動向公路監理機關辦理登記之義務，如汽車所有人違反
    此項義務，不僅應裁處汽車所有人罰鍰，且原處分機關若依
    照原登記住址為送達，仍應視為合法送達。準此，本件受處
    分人雖住於高雄市左營區○○○路170 號，惟其戶籍仍設於
    屏東縣鹽埔鄉○○路25號之20，已如前述，是其未向公路監
    理機關辦理登記地址變更，係受處分人個人因素所造成，其
    不利益之風險自應由其承擔，尚不得據此指稱前述送達程序
    為不合法，併予敘明。
五、綜上，本件聲明異議顯已逾20日之異議期間，揆諸前開說明
    ，本件異議顯不合法律上程式，且無從補正，應予駁回。
六、依道路交通案件處理辦法第18條前段，裁定如主文。
中    華    民    國    98    年    11    月     5    日
                    交通法庭    法  官  羅森德
以上正本證明與原本無異。
如不服本裁定應於收受送達後5 日內向本院提出抗告書狀敘述抗
告之理由抗告於臺灣高等法院高雄分院。
中    華    民    國    98    年    11    月     5    日
                                書記官  羅永隆


司法院資訊處製作；財團法人民間司法改革基金會備份。
